【裁判字號】    89,台上,7138
【裁判日期】    891123
【裁判案由】    違反證券交易法
【裁判全文】
最高法院刑事判決                              八十九年度台上字第七一三八號
    上  訴  人  丙○○
    選任辯護人  何乃隆律師
    上  訴  人  甲○○
                乙○○
右上訴人等因違反證券交易法案件，不服台灣高等法院中華民國八十九年六月十五日
第二審更審判決（八十九年度上更(一)字第三○四號，起訴案號：台灣台北地方法院檢
察署八十六年度偵字第一○○五號），提起上訴，本院判決如左：
    主  文
原判決撤銷，發回台灣高等法院。
    理  由
本件原判決認定上訴人丙○○自民國八十四年十月間起，任職於日盛證券股份有限公
司忠孝分公司（下稱日盛證券公司）為高級營業員，上訴人甲○○則係股票上市公司
大華金屬股份有限公司（下稱大華公司）之董事長，上訴人乙○○係甲○○之胞妹，
為大華公司股東之一，並在該公司擔任稽核室經理工作。丙○○與甲○○原為舊識，
遂於八十四年十月間某日前往大華公司，向甲○○招攬證券委託買賣之業務，適甲○
○因大華公司股票交易清淡，屢遭股東質疑，急欲活絡該公司股票在集中市場之交易
狀況，丙○○即建議以當日沖洗之不移轉證券所有權而偽作買賣之方式，增加該股票
之交易量，經甲○○同意出資並委由丙○○操盤，再命知情之乙○○負責與丙○○連
繫，並負責付差額款項。三人共同基於偽作買賣之概括犯意聯絡，且均明知證券商
業務人員不得以他人名義供客戶買賣有價證券之規定，仍違反該規定，由丙○○邀得
不知情之友人周克華，於八十四年十月二十八日在日盛證券公司開設帳號四三九○二
－七號帳戶，供作其三人從事上開偽作買賣大華公司股票之業務。計：(一)於八十四年
十一月十四日，以漲停板價格每股單價新台幣（下同）三十三點九元（以下所示之金
額均指每股之單價），分八筆買進一百四十張（每張一千股，下同），以三十一點三
元買進五張；另以三十元分二筆賣出一百張，以三十一點三元賣出五張。(二)於八十四
年十一月二十日，以漲停板價格三十三點五元，分六筆買進一百二十張，以三十一點
四元、三十一點三元、三十元，分五筆賣出一百一十張。(三)於八十四年十一月二十一
日，以漲停板價格三十三點四元，分六筆買進一百四十二張，以三十元、三十一點五
元，分四筆賣出一百四十張。(四)於八十四年十一月二十四日，以漲停板價格三十三點
二元，分五筆買進一百二十七張，以三十元、三十一點五元賣出一百三十五張。(五)於
八十四年十二月六日，以漲停板價格三十四元，分三筆買進一百九十張，以三十元、
三十一點九元，分四筆賣出一百九十五張。(六)另於八十四年十一月十四日至同年十二
月十二日之查核期間內，每日均數次在相近時間內，以當日漲停板價格（該段期間，
大華公司股票之漲停板價格均在三十三點一元至三十五點九元之間）買進，以限價三
十元賣出，以編號連續之委託書在同一終端機輸入。又在其中之十七個營業日，其買
賣成交量佔該股票各該日市場成交量之比例，達百分之二十以上。利用台灣證券交易
所股份有限公司電腦撮合交易規則，時間優先、價格優先之原則，優先撮合成交，於
上開期間內，共成交金額達三億二千九百六十七萬五千五百元。而其三人僅依每日買
進、賣出之差額與日盛證券公司辦理股票之交割，以達不移轉該有價證券所有權而偽
作買賣，且不致影響同時間該股市價之波動，卻能營造交易活絡之假象（三人藉此操
縱手段相對成交之數量，及佔該股當日成交量之百分比，均詳如原判決附表所示）等
情。因而撤銷第一審判決，改判依牽連犯關係，論處上訴人等共同連續違反對於在證
券交易所上市之有價證券，不得在集中交易市場，不移轉證券所有權而偽作買賣之規
定罪刑，固非無見。
惟查：(一)、原判決事實認定上訴人等三人從事偽作買賣大華公司股票之業務，於八十
四年十一月十四日至同年十二月十二日之查核期間內，其中之十七個營業日，買賣成
交量佔該股票各該日市場成交量之比例，達百分之二十以上，並謂三人藉此操縱手段
相對成交之數量，及佔該股當日成交量之百分比，均詳如原判決附表所示云云，然對
照原判決附表「佔當日成交量％」欄所載達百分之二十以上者，僅編號１、２、３、
５、６、７、９、１０、、、、、、、十五個營業日而已，是原判決所
認定之事實前後矛盾，自屬違誤。(二)、原判決對於甲○○、乙○○二人如何明知證券
商業務人員不得以他人名義供客戶買賣有價證券之規定，及如何有犯意聯絡，推由丙
○○邀得周克華在日盛證券公司開設帳戶，供作其三人從事買賣股票之業務，並未於
事實欄內詳加認定明確記載，亦未於理由內明其認定甲○○、乙○○對於丙○○邀
得周克華開設帳戶供作股票買賣業務有犯意聯絡所憑之證據，遽論以甲○○、乙○○
共同牽連犯證券交易法第一百七十七條第三款之罪，難謂無理由不備之違誤。上訴人
等三人上訴意旨分別指摘原判決不當，非無理由，應認仍有撤銷發回更審之原因。又
證券交易法第一百五十五條第一項第二款業經總統於八十九年七月十九日令公布修正
刪除，適用時應注意及之，併予指明。
據上論結，應依刑事訴訟法第三百九十七條、第四百零一條，判決如主文。
中      華      民      國    八十九    年     十一     月    二十三    日
                              最高法院刑事第十庭
                                  審判長法官  莊  登  照
                                        法官  洪  明  輝
                                        法官  蔡  清  遊
                                        法官  黃  一  鑫
                                        法官  林  秀  夫
      右正本證明與原本無異
                                              書  記  官
中      華      民      國    八十九    年     十一     月     三十     日


司法院資訊處製作；財團法人民間司法改革基金會備份。
